臺灣宜蘭地方法院刑事判決　　　　　　　　　　　　　九十一年度交訴字第一六號
　　公　訴　人　臺灣宜蘭地方法院檢察署檢察官
　　被　　　告　丙○○
右列被告因公共危險等案件，經檢察官提起公訴（九十年度偵字第七八五號），本院
判決如左：
    主  文
丙○○無罪。
    理  由
一、公訴意旨略以：被告丙○○於民國九十年一月二十九日上午六時五十分許，駕駛
    車牌號碼ＩＮ─一五０三號自用小客車，沿宜蘭縣羅東鎮○○路東向西方向行駛
    ，行經純精路與民生路之交岔路口，本應注意駕駛車輛行駛時，駕駛人應遵守道
    路交通標誌、標線、號誌之指示，而依當時情形，又無不能注意之情事，竟疏於
    注意，遂於通過上開交岔路口時，闖越紅燈，導致其左後側車門、車輪及葉子板
    擦撞及由乙○○騎乘搭載甲○○，沿當時該路線號誌為綠燈之宜蘭縣羅東鎮○○
    路，由南向北行駛之車牌號碼ＲＤＳ─二五五號之輕型機車車頭，致人車倒地後
    ，乙○○受有右足背挫傷二處、左膝左小腿挫瘀傷、左踝挫擦傷等傷害，甲○○
    受有右手大拇指及第四指挫瘀傷與左手臂及兩膝挫擦傷等傷害。丙○○復另行起
    意，於肇事致人受傷後，未停留現場將傷者送醫，並待警處理，竟於停車搖下車
    窗稍事觀看後，逃離現場。因認被告丙○○涉有刑法第二百八十四條第一項前段
    之過失傷害罪嫌、同法第一百八十五條之四駕駛動力交通工具致人受傷而逃逸罪
    嫌等語。
二、按犯罪事實應依證據認定之，無證據不得推定其犯罪事實。又不能證明被告犯罪
    ，應諭知無罪判決。刑事訴訟法第一百五十四條、第三百零一條第一項均有明文
    。
三、公訴人認被告涉有前述犯行係以：告訴人乙○○指訴歷歷，核與證人甲○○所證
    相符，並有診斷證明書二紙、照片十四張及道路交通事故調查表一份在卷可資佐
    證。被告雖辯稱其未肇事，然被告所有車牌號碼ＩＮ─一五０三號自用小客車左
    後車門及葉子板顯有擦撞痕跡，其若未肇事，為何於事故發生時，搖下車窗向告
    訴人及證人指指點點，且其於警詢及偵訊中供述之稍事停車地點不一，而不停車
    檢查其所駕駛之車輛，亦未報警處理，反而駕車駛離現場，此皆與常情不合。是
    被告所辯，顯係推諉卸責之詞，並不足採等為主要論據。而訊據被告丙○○對於
    有於上開時間駕駛前述車輛行經事故發生地點，並於見告訴人騎車跌倒後，曾搖
    下車窗對告訴人指責渠等車速過快後駛離之事實固自承不諱，惟堅詞否認有於上
    述時地駕車闖紅燈，並於擦撞告訴人乙○○所騎乘之機車後逃逸等犯行，並辯稱
    ：當日伊駕駛前揭車輛沿上述民生路由東向西行駛，係綠燈才駛出民生路與純精
    路之交岔路口，而剛駛越交岔路口時，即聽到有煞車聲，伊就將車停在路中間，
    搖下車窗查看，看到告訴人人車倒地，伊即對渠稱「闖紅燈還騎這麼快」等語後
    ，即左轉純精路往蘇澳方向行駛前去上班，而沒有與告訴人所騎乘之機車發生擦
    撞，更未肇事逃逸等語。
四、經查，被告丙○○駕駛車牌號碼ＩＮ─一五０三號自用小客車沿上述民生路由東
    往西方向行駛，並於駛入民生路與純精路之交岔路口後即左轉純精路往蘇澳方向
    行駛等情，除據被告自承在卷外，亦經告訴人乙○○指陳甚明。另告訴人乙○○
    騎乘ＲＤＳ─二五五號之輕機車附載證人甲○○沿純精路慢車道由南向北方向行
    駛，於前開與民生路之交岔路口人車倒地而受傷等情，除有告訴人乙○○、證人
    甲○○供證在卷，另有本院至現場勘驗時被告、告訴人指陳機車倒地位置之勘驗
    筆錄與照片可憑，而告訴人與證人甲○○因機車倒地受有傷害等情，亦有財團法
    人天主教靈醫會羅東聖母醫院之診斷證明書可參。再者又上述純精路與民生路交
    岔路口係設有燈號管制之交岔路口，純精路係雙向各三車道（包含慢車道）之道
    路（路邊區域一點六公尺、慢車道路寬四點四公尺、快車道寬三點四公尺）、民
    生路則係路寬四點七公尺之道路等情，亦經本院至現場勘驗明確並命警員另行繪
    製現場圖，有勘驗筆錄、照片及道路交通事故調查報告表可稽。又前述民生路與
    純精路交岔路口，於九十一年一月間交通號誌每日運作情形係，每日六時至二十
    三時止為三色（紅、黃、綠）管制運作；二十三時至六時止為閃光運作等情，此
    亦有宜蘭縣警察局九十一年七月五日警交字第九一００二六八九六號函可查。
五、是依前述告訴人之指訴與被告辯詞，參酌現場道路狀況與雙方之行車動向觀之，
    本件最主要爭執點厥為：被告所駕駛上述車輛於駛入上述交岔路口時是否有如告
    訴人乙○○所指訴之闖紅燈之行為？另被告是否因為駕車闖紅燈而與告訴人所騎
    乘之機車於上述路口發生碰撞？
（一）經查，雖告訴人乙○○及當時告訴人騎乘機車所附載之證人甲○○迭於警詢時
      、檢察官偵查時及本院審理時指證被告丙○○確於上述路口有闖紅燈之行為等
      語。惟告訴人乙○○復於本院審理時供稱：「（問：當天何人騎車？）是我騎
      車並拿雨傘，我忘記是什麼顏色，甲○○沒有穿雨衣」等語、「（問：為何是
      你拿雨傘？）因為騎車時雨都是朝駕駛人下，所以雨傘是我拿的。甲○○坐在
      我後面‧‧‧」等語，足見當日告訴人乙○○係於一手撐傘、一手騎乘機車之
      狀態下行駛於前開道路上，且騎乘機車者會一邊撐傘、一邊以單手騎乘機車之
      不便情形下行駛，主要係為避免雨勢直接淋濕駕駛人之臉部及身體正面，亦據
      告訴人自承在卷，是衡情騎乘機車者即告訴人乙○○騎乘當時必會將雨傘之傘
      面盡量壓低，以達到遮雨效果，如此告訴人乙○○一方面撐傘騎車、一方面為
      避免臉部、身體遭雨淋又將傘面壓低，則告訴人乙○○是否能清楚的辨識前方
      交岔路口號誌桿上方之管制燈號，則有疑問，是告訴人前述指訴被告係闖紅燈
      等情實有瑕疵。而且，證人甲○○自承係乘坐於機車後座，則證人甲○○既非
      騎乘機車者，是否會注意沿途號誌，亦頗懷疑，加上當時雨天證人甲○○當係
      躲避於機車駕駛人之身後以避免遭到雨淋，是證人甲○○前揭證稱確見民生路
      口係紅燈、純精路號誌為綠燈云云，亦難遽以採信。
（二）再者，被告沿前述民生路由東向西方向行駛，於駛入上揭路口後即左轉純精路
      往蘇澳方向行駛等情，已如前述。則被告於駛出民生路口後要進入純精路，必
      需先分別通過一點六公尺、四點四公尺之純精路之路邊區○○○○道、再來要
      通過二道各寬三點六公尺之快車道，於進入純精路由北往南之車道後始得左轉
      離去，此除經本院至現場勘驗屬實，並有由警員補繪之道路交通事故現場調查
      表可知，則依被告駕駛前述自小客車之行進動線觀之，被告沿上開民生路由東
      向西行駛於上揭路口欲左轉純精路快車道往南方向行駛，則需衡越總計逾十二
      公尺以上（不含快慢車道分隔島之寬度）之屬於純精路之車道，則依被告行車
      動線，相較於告訴人於上揭路口僅需駛越寬僅四點七公尺之民生路路口即可通
      過該交岔路口，若被告係闖紅燈其行駛之困難度與危險性顯然增加許多。參以
      ，本件案發當時時間係上午六時五十分許，已屬一般人每日上學上班之時段，
      於前述純精路雙向六車道之交通要道上，被告欲闖紅燈穿越前開交岔路口，依
      一般情形觀之，實屬不易，是告訴人指訴被告有闖越紅燈之行為，依前揭所述
      應與情理有違，亦非可遽採被告不利之認定。
（三）次查，本件承辦警員朱李峰於本院審理時證稱：「當時是我們巡邏先到現場，
      當天我沒有到現場，卷內車損照片是我拍的，我是依據被害人記下車號，查詢
      車籍資料才通知被告來說明，距離案發當天有好幾天，看不出被告車子有擦撞
      的痕跡，機車的車頭照片也是我拍的，主要的車損位置是機車左側腳踏板的車
      身，有擦地痕‧‧‧」等語，足見告訴人所騎乘之機車雖有滑倒在地之跡證，
      然告訴人滑倒原因是否因與被告所駕駛之車輛發生碰撞，則並無其他跡證足資
      證明，是告訴人指訴被告闖紅燈後擦撞騎機車是騎倒地受傷後逃逸等情，亦無
      積極證證據以為憑信。況被告自承伊見告訴人人車倒地後，尚將車輛停於純精
      路之路中央，搖下車窗對告訴人等指指點點等情，核與告訴人所陳之情節相符
      ，若被告確實闖紅燈而與告訴人所騎乘之機車發生擦撞並有意逃逸，衡情被告
      必會駕車急速離去，應不至於尚停車而搖下車窗對告訴人有所指責。
六、是綜上所述，除無其他積極跡證足以證明被告所駕駛之自小客車與告訴人所騎乘
    之機車有發生擦撞外，亦無法僅以告訴人及證人有瑕疵與不合常情之指證，即遽
    論被告有公訴人所指訴之過失傷害與肇事逃逸之犯行，此外復查無其他積極證據
    足證被告有何公訴人所指之犯行，是被告上揭罪嫌均尚有未足，依首揭說明，自
    應為無罪之諭知。
據上論斷，應依刑事訴訟法第三百零一條第一項，判決如主文。
本案經檢察官沈念祖到庭執行職務
中      華      民      國    九十一    年     八     月      十四      日
                                      臺灣宜蘭地方法院刑事第二庭
                                          法  官  蔡  仁  昭
右正本證明與原本無異。
如不服本判決，應於判決送達後十日內，向本院提出上訴狀。（應附繕本）
                                          書記官  吳  慧  芳
中      華      民      國    九十一    年     八     月      十六      日
